【裁判字號】    97,抗,1137
【裁判日期】    970910
【裁判案由】    假扣押
【裁判全文】
臺灣高等法院民事裁定              97年度抗字第1137號
抗  告  人  甲○○
上列抗告人與相對人台灣銀行股份有限公司間假扣押事件，上訴
人對於中華民國97年5月2日臺灣桃園地方法院97年度裁全字第23
27號裁定，提起抗告，本院裁定如下：
    主  文
原裁定廢棄。
相對人於原法院之聲請駁回。
聲請及抗告費用均由相對人負擔。
    理  由
一、相對人於原法院聲請意旨略以：抗告人於民國93年10月27日
    向伊（伊與中央信託局股份有限公司於96年7月1日合併，伊
    為存續公司）借款新台幣（下同）50萬元，約定分84期按月
    攤還本息。惟抗告人僅繳付本息至96年11月27日止，迭經催
    討無效，依約其債務視為全部到期，計尚積欠本金295,541
    元及利息、違約金未清償。為保全日後強制執行，願供擔保
    ，請求就抗告人之財產在前揭債權額範圍內為假扣押云云。
二、原裁定意旨略以：相對人就其所述假扣押之原因，雖未盡完
    全釋明之責，惟既陳明願供擔保以補釋明之不足，所請假扣
    押應予准許，而命相對人以98,700元或同額等值之中央政府
    建設公債89年度甲類第9期登錄債票為抗告人供擔保後，得
    對抗告人在原法院轄區內之財產於295,541元範圍內為假扣
    押，及抗告人如以295,541元供擔保或將相對人請求之金額
    提存後，得免為或撤銷假扣押。
三、抗告意旨略以：伊任職國家安全局上士，因生活困難，共積
    欠債務約5,894,000元，伊有誠意與債權銀行協商，卻始終
    得不到銀行之協助，目前已向最大債權銀行大眾銀行申請前
    置協商，希望相對人能給予時間，爰請求廢棄原裁定等語。
四、按債權人就金錢請求或得易為金錢請求之請求，欲保全強制
    執行者，得聲請假扣押；假扣押非有日後不能強制執行或甚
    難執行之虞者，不得為之；請求及假扣押之原因應釋明之；
    前項釋明如有不足，而債權人陳明願供擔保或法院認為適當
    者，法院得定相當之擔保，命供擔保後為假扣押，民事訴訟
    法第522條第1項、第523條第1項、第526條第1項、第2項分
    別定有明文。所謂請求原因，係指債權人已在或欲在本案訴
    訟請求之標的而言，債權人就請求原因，依法有釋明之義務
    ，即須提出可使法院信其主張為真實之證據。所謂假扣押之
    原因，即債務人有日後不能強制執行或甚難執行之虞或應在
    外國為強制執行者是也，同法第523條亦有明文。諸如債務
    人浪費財產、增加負擔、或就其財產為不利益之處分，將達
    於無資力之狀態、或移住遠地、逃匿無蹤或隱匿財產等情形
    均屬之。債權人就假扣押之原因，依法有釋明之義務，亦即
    需提出可使法院信其主張為真實之證據，必待釋明有所不足
    ，而債權人陳明願供擔保後，始得准為假扣押；若債權人未
    釋明假扣押之原因，即不符假扣押之要件（最高法院94年度
    台抗字第1182號裁定意旨參照）。經查：
  (一)相對人於原法院聲請假扣押，固據其提出消費性借款契約、
    臺灣銀行萬華分行逾期放款催收記錄卡及97年4月14日萬華
    授字第0970001283號函、經濟部96年7月2日經授商字第0960
    1142020號函為證（見原法院卷4頁至9頁），惟上開證據僅
    足釋明其對抗告人有金錢債權之請求原因，就假扣押原因並
    未釋明。
  (二)相對人雖謂抗告人無償債誠意，冀圖逃避債務，其願供擔保
    以補釋明云云，然未提出可供法院及時調查之證據，以釋明
    抗告人有浪費財產、增加負擔，或有何隱匿財產、或其他有
    日後不能強制執行或甚難執行之虞或應在外國為強制執行之
    假扣押原因，難謂其已就假扣押之原因盡釋明義務，而非釋
    明有所不足。另經本院於97年7月22日以院通民直97抗1137
    字第0970008656號函函請相對人於文到7日內補正，該函於
    同年月24日送達相對人，相對人雖於97年8月5日提出陳報狀
    謂抗告人無還款誠意且自承以債養債，若未及時為假扣押而
    任其繼續自由處分資產，日後恐有難予強制執行之虞云云，
    並檢附消費性借款契約、借款往來明細表、催收紀錄卡及催
    繳函、假扣押裁定、抗告人之土地及建物謄本為證（見本院
    卷25頁至34頁），惟上開證物仍僅能釋明金錢債權請求之原
    因，對於假扣押原因，仍未能釋明，揆諸前揭說明，即與假
    扣押之要件不合。縱令相對人陳明願供擔保以補釋明之不足
    ，仍應駁回其假扣押之聲請。
  (三)從而，相對人未就假扣押之原因盡釋明之責，其聲請就抗告
    人之財產為假扣押，於法未合，不應准許。原裁定准許相對
    人供擔保後得對抗告人為假扣押，自有未洽。抗告意旨指摘
    原裁定不當，求予廢棄，於法有據，應由本院予以廢棄，爰
    改諭知如主文第二項所示。
五、據上論結，本件抗告為有理由，爰裁定如主文。
中    華    民    國    97    年    9     月    10    日
                    民事第十六庭
                        審判長法  官  劉靜嫻
                              法  官  謝碧莉
                              法  官  呂淑玲
正本係照原本作成。
本裁定除以適用法規顯有錯誤為理由，並經本院許可外，不得再
抗告。如提起再抗告，應於收受後10日內委任律師為代理人向本
院提出再抗告狀。並繳納再抗告費新台幣１千元。
中    華    民    國    97    年    9     月    10    日
                              書記官  明祖全


司法院資訊處製作；財團法人民間司法改革基金會備份。
